臺灣高雄地方法院刑事判決　　　　　　　100年度訴字第838號
公　訴　人　臺灣高雄地方法院檢察署檢察官
被　　　告　陳耀文
選任辯護人　林樹根律師
　　　　　　洪茂松律師
　　　　　　邱麗妃律師
上列被告因重傷害案件，經檢察官提起公訴（100 年度偵字第11
056 號），本院判決如下：
    主  文
陳耀文犯重傷罪，處有期徒刑陸年拾月。扣案西瓜刀壹把沒收。
    事  實
一、緣陳耀文不滿女友林曉薇提出分手及衍生之相關怨隙，擬思
    報復，遂於民國100 年3 月31日22時30分許，騎乘未懸掛車
    牌之普通重型機車（車牌號碼YCQ－813號），並攜帶其所有
    之西瓜刀1 把，自林曉薇位於高雄市前鎮區之住處，開始沿
    路尾隨林曉薇所騎乘車牌號碼L52－227號機車，欲伺機下手
    ，嗣於同日23時10分許，林曉薇騎乘機車行經高雄市○○區
    ○○路與自強路之交岔路口，因紅燈號誌停等於該路口時，
    陳耀文明知西瓜刀刀鋒銳利，且人體四肢有使四肢活動之神
    經與韌帶，如遭利器所傷，即有造成重傷害結果之可能，竟
    仍基於使林曉薇受重傷害之犯意，左手持該西瓜刀趨前接近
    林曉薇，旋由上至下朝林曉薇之右手掌骨猛力揮砍，林曉薇
    因而倒地求饒，陳耀文猶不罷休，改以右手持刀繼續攻擊林
    曉薇之右臂、右小腿、右大腿等處，致林曉薇受有右手第2
    至5 掌骨開放性骨折併韌帶斷裂、右上臂肌肉斷裂併橈神經
    受損、右小腿肌肉斷裂併阿基里斯腱斷裂、右大腿撕裂傷等
    傷害，並造成林曉薇右上肢機能嚴重減損之重傷害結果。而
    林曉薇為制止陳耀文繼續持刀攻擊，乃呼喊「搶劫」、「救
    命」等語，陳耀文見狀並驚覺路人黃志右已注意到自己，乃
    騎乘上開機車逃逸，黃志右隨即駕駛車牌號碼Q6—7631號自
    用小客車在後追捕，嗣陳耀文騎乘機車逃逸至高雄市三民區
    ○○○路150 號之2 號運河前，與黃志右所駕駛之自用小客
    車發生碰撞，且員警業已據報到場，陳耀文見狀乃棄車跳入
    2 號運河內以躲避查緝，後仍遭員警查獲，並扣得西瓜刀1
    把，始悉上情。
二、案經林曉薇訴由高雄市政府警察局新興分局移送臺灣高雄地
    方法院檢察署檢察官偵查起訴。
    理  由
一、證據能力部分：
    按被告以外之人於審判外之言詞或書面陳述，除法律有規定
    者外，不得作為證據；又被告以外之人於審判外之陳述，經
    當事人於審判程序同意作為證據，法院審酌該言詞陳述或書
    面陳述作成時之情況，認為適當者，亦得為證據；當事人、
    代理人或辯護人於法院調查證據時，知有第159 條第1 項不
    得為證據之情形，而未於言詞辯論終結前聲明異議者，視為
    有前項之同意，刑事訴訟法第159 條第1 項、第159 條之5
    分別定有明文。查本判決後開引用具有傳聞證據性質之證據
    資料，業經公訴檢察官、被告陳耀文、辯護人於準備程序同
    意作為證據使用（見本院卷第37頁、第62頁），亦未於言詞
    辯論終結前聲明異議，本院審酌上開證據作成時之情況，並
    無違法取證或其他瑕疵，且與本案待證事項具關聯性，認為
    以之作為證據為適當，自得作為證據。
二、認定事實所憑之證據及理由：
    訊據被告固坦承如事實欄所載之客觀犯罪事實，惟矢口否認
    有何重傷害之犯行，並辯稱：伊係基於傷害之犯意，欲給告
    訴人林曉薇教訓，並無重傷害之犯意云云。經查：
  (一)被告於上開時、地，騎乘未懸掛車牌之普通重型機車，並攜
    帶其所有之西瓜刀1 把，自告訴人位於高雄市前鎮區之住處
    ，開始沿路尾隨告訴人所騎乘之機車，並於前揭時地，左手
    持該西瓜刀朝告訴人右手掌骨揮砍，告訴人因而倒地，被告
    旋改以右手持刀繼續攻擊告訴人之右臂、右小腿、右大腿等
    處，致告訴人受有如事實欄所載之傷害，後因證人即路人黃
    志右發現，被告始罷手逃逸，嗣仍為警查獲等節，業據被告
    於警詢、偵訊及本院審理時供承在卷（分見警卷第3 頁至第
    6 頁，偵卷第4 頁至第6 頁、第20頁，本院卷第10頁、第11
    頁、第62頁、第94頁、第118 頁、第125 頁、第130 頁、第
    131 頁），且經證人即告訴人於警詢、偵訊及本院審理時指
    證歷歷（見警卷第7 頁至第9 頁，偵卷第17頁，本院卷第11
    9 頁至第123 頁），核與證人黃志右於警詢時所為之證述相
    符（見警卷第10頁至第14頁），並經證人黃志右指認明確（
    見警卷第18頁），復有財團法人私立高雄醫學大學附設中和
    紀念醫院100 年4 月1 日診字第0044號01001 號診斷證明書
    （見警卷第24頁）、該院100 年8 月22日高醫附行字第1000
    003291號函（見本院卷第47頁）、該院100 年10月7 日高醫
    附行字第1000004028號函（見本院卷第84頁）、該院100 年
    6 月23日高醫附行字第1000002312號函暨附件病歷資料（見
    偵卷第52頁至第88頁）、現場位置圖（見警卷第36頁）各1
    份在卷可稽，以及卷附現場照片共21張（見警卷第25頁至第
    35頁）、告訴人案發後之傷口縫合前、後照片共11張（見本
    院卷第136 頁至第137 頁）、車牌號碼YCQ－813號、L52－2
    27號、Q6－7631號車輛詳細資料報表共3 紙（見警卷第41頁
    至第43頁）可查，另有扣案西瓜刀1 把可佐，被告上開自白
    核與事實相符。
  (二)按刑法第10條第4 項第4 款所定毀敗或嚴重減損一肢以上之
    機能之重傷害，係指一肢以上之機能完全喪失，或雖未喪失
    ，但已有嚴重減損之情形，而其情形，並不以驗斷時之狀況
    如何為標準，如經過相當之診治，而能回復原狀，或雖不能
    回復原狀而只減衰，但未達嚴重減損其肢體機能之程度者，
    仍不得謂為該款之重傷（最高法院98年度台上字第4233號判
    決意旨參照）。查告訴人受有如事實欄所載傷害，已如前述
    ，又告訴人所受右上肢右橈神經受損，雖有進行神經縫合，
    但距本案案發後約半年即100 年9 月28日，最後門診之右腕
    活動度仍僅有5 度，依目前醫療技術無法回復原狀，右上肢
    機能嚴重減損，此經本院函詢告訴人就診之醫院明確，有前
    開卷附財團法人私立高雄醫學大學附設中和紀念醫院100 年
    10月7 日高醫附行字第1000004028號函1 份可證，揆諸上開
    說明，被告持刀攻擊行為，業致告訴人之右上肢機能嚴重減
    損，受有重傷害之結果，堪以認定。至於告訴人所受右下肢
    開放性切割併阿基里斯腱斷裂，術後右踝關節攣縮，無法正
    常步行與下蹲，已致嚴重機能減損，依其就診紀錄，最後門
    診之右踝關節活動度仍顯著受限，依現今醫療技術無法回復
    原狀，但可治療至減衰機能狀態，參以前開最高法院判決意
    旨，應認告訴人此部分之傷害尚非刑法第10條第4 項第4 款
    所定之重傷，併予敘明。
  (三)至被告雖辯以前詞，惟按：所謂故意致人重傷，係指加害時
    即有致人重傷之故意，而結果致被害人重傷者而言。若其犯
    罪之初，僅有傷害人之故意，致被害人受重傷之結果者，則
    以犯傷害罪因而致人重傷論科，最高法院22年上字第4136號
    判例意旨參照。是以，重傷害與傷害致重傷之區別，應以行
    為人加害時之主觀犯意為斷。又加害人主觀犯意之判斷，非
    僅單以被害人所受傷害之部位為唯一標準，另應併予考量加
    害人犯案之動機、所受刺激、所持兇器之種類、下手情形、
    事發後之態度，及被害人所受傷痕之多寡、傷勢之輕重程度
    等情，具體綜合判斷。查本案被告與告訴人因感情糾紛生有
    怨隙，致被告對告訴人極度不滿乙情，此經告訴人於偵訊及
    本院審理時指陳在卷（見偵卷第17頁、本院卷第120 頁），
    且為被告所自承（見警卷第4 頁、偵卷第5 頁、本院卷第10
    頁），被告當有對告訴人犯重傷害罪之動機。又被告自告訴
    人之住處，即攜帶扣案西瓜刀一路尾隨告訴人，跟蹤時間長
    達約40分鐘，且被告所騎乘之機車車牌業遭拆卸，均如前述
    ，足認被告對於欲使告訴人受有重傷害之事有所預謀，並已
    思慮事後如何躲避查緝之方法。再者，證人即告訴人於偵訊
    及本院審理時證稱被告第一刀係砍伊之右手掌骨，後因伊倒
    地，呈腳朝上側躺姿勢，被告乃改持刀砍伊之右大腿及右小
    腿阿基里斯腱等語（見偵卷第17頁，本院卷第121 頁、第12
    2 頁），被告亦自承以左手持刀朝告訴人右手掌砍一刀等語
    （見警卷第4 頁），顯見被告確以告訴人之四肢作為攻擊目
    標。此外，扣案西瓜刀為山木別作廠牌，材質為日本合金鋼
    ，全長（含刀柄）達42.8公分，刀刃長29.6公分，刀刃寬4.
    6 公分，刀鋒銳利，此經本院勘驗明確（見本院卷第125 頁
    ），又被告亦自陳伊於平日即有使用該刀從事業務，知悉該
    刀銳利等語（見本院卷第125 頁、第131 頁），堪認被告明
    知扣案西瓜刀係具有高度危險性之兇器無疑，惟被告仍持之
    攻擊告訴人，且下手第一刀即朝告訴人之右手掌骨揮砍，致
    告訴人右手當場失去知覺，此經告訴人於警詢時指述在卷（
    見警卷第8 頁），而告訴人此部分之傷勢幾可見骨，有告訴
    人傷勢縫合前之照片共7 張在卷可憑（見本院卷第136 頁）
    ，且該刀之刀刃部位因砍到骨頭而呈少許鋸齒狀，亦經本院
    勘驗明確（見本院卷第125 頁），顯見事發當時被告持扣案
    西瓜刀揮砍告訴人右手掌骨之力道甚猛，使人受重傷之犯意
    至為強烈。況被告自承伊以左手砍擊告訴人第一刀後，不知
    道自己另以右手砍幾刀等語（見警卷第4 頁、偵卷第4 頁）
    ，而告訴人亦指稱當時被告係持刀瘋狂攻擊等詞（見警卷第
    8 頁、本院卷第122 頁），足認被告於案發當時情緒處於激
    動之狀態，難以控制持刀攻擊告訴人之力道。復酌以證人即
    告訴人證述：伊雖有叫被告住手，但被告仍持續持刀攻擊，
    直至路人（即證人黃志右）過來，被告始為罷手等語（見本
    院卷第120 頁），足認事發當時若非證人黃志右發現有異，
    被告尚無何等主動停止攻擊告訴人之狀，堪認被告當非僅係
    出於教訓告訴人之意，況被告遭證人黃志右發現後，旋即騎
    乘機車逃逸，隨後甚且跳至運河裡以求逃避查緝，苟被告僅
    係欲教訓告訴人，何至於以此等激烈之方式抗拒查緝，更見
    情虛，益徵被告辯以其僅係為教訓告訴人云云，並無可採。
    是以，綜觀前開各節，被告主觀上確係出於使告訴人受重傷
    害之犯意，至為灼然。另辯護意旨雖復辯以告訴人所受傷害
    係切割傷，且手腳並未被砍斷，被告無重傷害之犯意云云。
    然查，切割傷、擦傷或挫傷等，係屬傷害結果之態樣，若持
    銳器攻擊人之身體，衡情，多將產生切割傷，此類傷害結果
    之產生，固與犯罪所用之物之外型有所關涉，然尚無從僅執
    此一樣態，即得遽予反推行為人之行為方式係屬「切劃」，
    而非揮砍，易言之，縱被告係持扣案西瓜刀以「切劃」方式
    攻擊告訴人，所產生之傷害結果亦含切割傷之態樣，非謂必
    以揮砍之方式攻擊，始有產生切割傷之可能，此部分之辯護
    意旨並無可採。再者，刑法第10條第4 項第4 款所稱之重傷
    ，係指毀敗或嚴重減損一肢以上之機能，並非須砍斷一肢以
    上始屬之；又西瓜刀固屬相當銳利之刀器，然此非謂持之猛
    力攻擊人體，即必使人體四肢遭到砍斷，故無從僅因本案告
    訴人之右側上、下肢未遭砍斷乙情，進而認定被告並無重傷
    害犯意之理，況且重傷害罪主觀犯意之審酌因素，本非以被
    害人所受傷害為唯一之判斷標準，業如前述，是前開辯護意
    旨，亦無足採。
  (四)綜上所述，本案事證明確，被告犯行洵堪認定，應予依法論
    科。
三、核被告所為，係犯刑法第278 條第1 項之重傷罪。爰審酌被
    告與告訴人前為男女朋友關係，因感情糾紛衍生怨隙，私行
    採取暴力手段，且其行為方式係持西瓜刀作為兇器，朝告訴
    人揮砍，縱告訴人求其住手仍不罷休，致告訴人受有如前所
    述之重傷害，造成告訴人身心受創甚鉅，被告所為亦嚴重違
    反法律，且被告迄未與告訴人達成和解，惟其前無犯罪科刑
    執行紀錄，有臺灣高等法院被告前案紀錄表1 紙在卷可憑（
    見本院卷第5 頁），素行尚可，智識程度為專科畢業，暨其
    犯罪之動機、目的、犯罪時所受之刺激、犯罪後之態度，及
    檢察官求處有期徒刑10年，衡諸被告上述犯罪情節，尚嫌過
    重等一切情狀，量處如主文所示之刑，以資懲儆。至扣案之
    西瓜刀1 把，係被告所有，此經被告供承在卷（見警卷第5
    頁，偵卷第4 頁、第31頁，本院卷第125 頁），且係供被告
    犯本案重傷罪所用之物，爰依法宣告沒收。
據上論斷，應依刑事訴訟法第299 條第1 項前段，刑法第278 條
第1 項、第38條第1 項第2 款，判決如主文。
本案經檢察官郭來裕到庭執行職務。
中    華    民    國   100    年    11    月    16    日
                  刑事第十九庭  審判長法  官  陳志銘
                                      法  官  鄭子文
                                      法  官  林幸頎
以上正本證明與原本無異。
如不服本判決應於收受送達後10日內向本院提出上訴書狀，並應
敘述具體理由；如未敘述上訴理由者，應於上訴期間屆滿後20日
內向本院補提理由書（均須按他造當事人之人數附繕本）「切勿
逕送上級法院」。
中    華    民    國   100    年    11    月    17    日
                                      書記官  葉正昭
附錄本判決論罪科刑法條：
中華民國刑法第278 條
使人受重傷者，處5 年以上12年以下有期徒刑。
犯前項之罪因而致人於死者，處無期徒刑或7 年以上有期徒刑。
第1 項之未遂犯罰之。